臺灣高等法院臺南分院民事判決　　　　　 96年度重訴字第1號
原　　　告　甲○○○
兼　法　定
代　理　人　丙 ○ ○
共　　　同
訴訟代理人　許 雅 芬　律師
複 代 理人　陳 慈 鳳　律師
被　　　告　乙 ○ ○
上列當事人間因侵權行為損害賠償刑事附帶民事訴訟事件，經本
院刑事庭移送前來（95年度交附民字第112號），本院於中華民
國96年6月26日言詞辯論終結，判決如下：
    主  文
被告應給付原告甲○○○新台幣肆佰伍拾肆萬柒仟壹佰陸拾參元
、原告丙○○新台幣柒拾萬元，及各自民國九十五年十一月十日
起，至清償日止，按週年利率百分之五計算之利息。
原告其餘之訴駁回。
訴訟費用由被告負擔二分之一，餘由原告負擔。
本判決第一項於原告甲○○○以新臺幣壹佰伍拾萬元，原告丙○
○以新臺幣貳拾參萬元為被告供擔保後，各得假執行。但被告於
執行標的物拍定、變賣前，依序以新台幣肆佰伍拾肆萬柒仟壹佰
陸拾參元、新台幣柒拾萬元為原告甲○○○、原告丙○○預供擔
保，得免為假執行。
原告其餘假執行之聲請駁回。
    事實及理由
一、原告之聲明及陳述：
（一）聲明：
    (一)被告應給付原告甲○○○新台幣（以下同）9,495,947元
      整，應給付原告丙○○2,500,000元，及各自起訴狀繕本
      送達之翌日起，至清償日止，按週年利率百分之五計算之
      利息。
    (二)訴訟費用由被告負擔。
    (三)願供擔保請准宣告假執行。
（二）陳述：
    (一)被告於民國（以下同）93年12月29日上午，駕駛車牌號碼
      TM-3517號自小客車，不慎撞及梅氏嬌鶯後載原告甲○○
      ○之重型機車，致原告甲○○○受傷，經治療後仍因中樞
      神經損傷而遺留障礙有肢體偏癱無法獨立行動，須臥床，
      終身無法從事任何工作，並有失語症等重傷害。
    (二)原告甲○○○因本件車禍受傷致原告等二人各受有如下之
      損害：
    1.原告甲○○○受有9,495,947元之損害，並臚列如下：
      (1)醫療及救護車等費用：28,679元（不含被告所支付之佳
        里綜合醫院11,843元醫療費）。
      (2)購買醫藥用品費用：35,632元（不含中藥藥粉17,650元
        ）。
      (3)看護費用計3,145,727元：
        已支出181,494元。
        原告甲○○○現年25歲，終身需受看護照顧，以平均
          餘命計算至少尚有50年餘命需受看護照顧，以每月10
          ,000元之看護支出，每年需120,000元。扣除中間利息
          計算式120,000×24.00000000（霍夫曼係數）=2,964
          ,233元（小數點四捨五入）。
      (4)因車禍無法工作之損失計3,785,909元：原告甲○○○
        在車禍前係有工作能力之人，每月薪資為15,800元，然
        現已終身無法工作，以其現年25歲，原應尚有35年之工
        作能力，以最低工資計算每月15,840元，年收入為190,
        080元，共計35年。扣除中間利息計算式190,080x19.00
        000000（霍夫曼係數）=3,785,909元（小數點四捨五入
        ）。
      (5)精神慰撫金：2,500,000元。
    2.原告丙○○係甲○○○之配偶，亦同受有精神上莫大之痛
      苦，家庭破碎，情節重大，爰依民法第195條第3項之規定
      ，請求2,500,000元之精神慰撫金。訴外人梅氏嬌鶯於車
      禍發生後不久即回越南，此有梅女之附於刑事案卷之筆錄
      可以證明，被告無端誣指係原告丙○○指使譴回越南云云
      ，令原告丙○○難以平復且氣憤，原告丙○○在其妻受到
      如此嚴重傷害後，不但需要負擔妻子之費用，尚須獨自照
      顧幼小之子女，精神上業已承受莫大之苦，被告一再無理
      指責，將責任全推給他人，令常人無法忍受，請求鈞院就
      慰撫金之金額予以從高認定。
    (三)本件縱然原告甲○○○之使用人梅氏嬌鶯與有過失，其就
      車禍之發生，被告仍係肇事主因，此有刑事案件之認定可
      查。原告主張使用人若與有過失，其過失比例應僅有百分
      之二十，被告仍應負百分之八十之損害賠償責任。
二、被告之聲明及陳述：
（一）聲明：
    (一)駁回原告之訴。
    (二)如受不利判決，願供擔保請准宣告免為假執行。
（二）陳述：
    (一)原告所主張於佳里綜合醫院11,843元之醫療費為被告所支
      付。
    (二)本件車禍之發生，原告之履行輔助人無照駕駛重機車，是
      原告及梅氏嬌鶯應負擔百分之五十之過失責任。
    (三)本件車禍發生後，被告失業，目前尚未找到工作，又遭丈
      夫家暴，現已離婚，兩名子女現均歸男方扶養；至於刑事
      罰金係向朋友借貸，實無力償還巨額賠償金，只能賠償加
      重責任險部分。
三、程序事項之說明：
（一）原告甲○○○因本件車禍受傷致無法處理自己事務，業經
      臺灣臺南地方法院以94年度禁字第32號民事裁定宣告禁治
      產，並由其配偶即原告丙○○為監護人，有該裁定正本附
      本院卷為憑，故原告丙○○兼為原告甲○○○之法定代理
      人自屬合法。
（二）按訴狀送達後，原告不得將原訴變更或追加他訴，但擴張
      或減縮應受判決事項之聲明者，不在此限，民事訴訟法第
      255條第1項第3款定有明文。經查原告在本院95年度交上
      易字第505號過失傷害刑事案件審理中，於95年11月9日提
      起刑事附帶民事訴訟，具狀請求被告乙○○應賠償：(1)原
      告甲○○○16,952,800元、(2)原告丙○○2,500,000元，
      及均自起訴狀繕本送達被告翌日起至清償日止，按週年利
      率百分之五計算之利息。嗣本院刑事庭裁定移送本院民事
      庭審理後，於96年3月28日本院準備程序時，聲明請求被
      告應賠償：(1)原告甲○○○9,513,597元、(2)原告丙○○
      2,500,000元，及均自起訴狀繕本送達被告翌日起至清償
      日止，按週年利率百分之五計算之利息。復於96年6月13
      日本院準備程序時，原告甲○○○再度縮減聲明，請求被
      告應賠償其9,495,947元及自起訴狀繕本送達被告翌日起
      至清償日止，按週年利率百分之五計算之利息。以上原告
      甲○○○部分之請求，均係應受判決事項聲明之減縮，揆
      諸上開說明，應予准許。
四、兩造當事人爭執及不爭執事項：
（一）兩造不爭執事項：
    (一)本院95年度交上易字第505號刑事判決所認定之事實經過
      。
    (二)原告甲○○○因本件車禍所致之損害賠償金額：
      1.關於醫療及救護車費用部分：28,679元。
      2.關於醫藥用品費用部分：35,632元。
      3.關於看護費用（包含已支出及將來支出）部分：3,145,
        727元。
      4.關於喪失勞動能力之損失部分：3,785,909元。
    (三)就汽車強制責任險1,400,000元部分，原告已領取；就加
      重險1,500,000元部分，保險公司尚未理賠。
    (四)被告已為原告支付部分醫療費用11,843元（原告已經扣除
      ，沒有請求）。
（二）兩造爭執事項：
    (一)原告得請求之損害賠償金額究為若干（僅關於精神慰撫金
      是否過高）？
    (二)原告及履行輔助人梅氏嬌鶯應負擔部分過失責任為何？
五、本院得心證之理由：
（一）本件車禍之發生，被告應負過失責任，就原告所受損害應
      負侵權行為損害賠償責任：
    (一)查本院95年度交上易字第505號刑事確定判決認定：被告
      乙○○於民國93年12月29日上午，駕駛車牌號碼ＴＭ─
      3517 號自用小客車，沿臺南縣佳里鎮○○街，由東往西
      方向行駛，於同日上午7時35分許，行經上開街道與建南
      街之交岔路口時，理應注意汽車行駛至交岔路口，其行進
      應遵守燈光號誌之指示，並應注意閃光紅燈表示「停車再
      開」，車輛應減速接近，先停止於交岔路口前，讓幹道車
      優先通行後認為安全時方得續行，且應注意汽車行駛時，
      駕駛人應注意車前狀況，並隨時採取必要之安全措施，又
      依當時天候晴朗、日間自然光線、路面乾燥無缺陷、道路
      上未有任何障礙物、視距良好等情形以觀，客觀上亦無不
      能注意之情事，其竟疏於注意車前狀況，即貿然進入該交
      岔路口，以致不慎撞及由梅氏嬌鶯駕駛，後載甲○○○，
      同時行至該交岔路口，亦疏未注意閃光黃燈表示「警告」
      ，車輛應減速接近，注意安全，小心通過之車牌號碼ＨＮ
      8－138 號重型機車，以致梅氏嬌鶯受傷，並造成甲○○
      ○頭部外傷併硬腦膜下出血、水腦症，經治療後仍因中樞
      神經損傷而遺留障礙有肢體偏癱無法獨立行動、失語症等
      重傷害。被告並未遵循閃光紅燈號誌之指示，停車再開，
      並未禮讓行駛於幹道之被害人所駕駛之機車先行，其就本
      件車禍之發生，自應負擔主要之過失責任。就該判決認定
      事實發生經過及被告應負過失責任，為兩造所不爭，並經
      本院調取本院95年度交上易字第505號全部案卷查核屬實
      。
    (二)依據道路交通標誌標線號誌設置規則第211條第1項規定：
      特種閃光號誌各燈號顯示之意義如左：一、閃光黃燈表示
      「警告」，車輛應減速接近，注意安全，小心通過。二、
      閃光紅燈表示「停車再開」，車輛應減速接近，先停止於
      交岔路口前，讓幹道車優先通行後認為安全時，方得續行
      。查依本院調取之前揭刑事案件偵查卷內附之道路交通事
      故現場圖及道路交通事故調查報告表所示：當時天候晴朗
      、日間自然光線、路面乾燥無缺陷、道路上未有任何障礙
      物、視距良好等情形以觀，被告應注意遵守規定，客觀上
      亦無不能注意，竟疏未注意而未停車讓梅氏嬌鶯駕駛之幹
      道車先行，其有過失彰彰明甚。
    (三)按「因故意或過失，不法侵害他人之權利者，負損害賠償
      責任。」、「汽車、機車或其他非依軌道行駛之動力車輛
      ，在使用中加損害於他人者，駕駛人應賠償因此所生之損
      害」，民法第184條第1項前段、第191條之2分別定有明文
      。經查本件被告對於駕駛自用小客車，疏未注意而撞及由
      訴外人梅氏嬌鶯後載原告甲○○○之之重型機車，致原告
      甲○○○受有上述之傷害，其應負過失責任等情，為其所
      自認。被告之上述過失行為，與原告甲○○○所受之傷害
      結果間，有相當因果關係，揆諸前開規定，被告對於原告
      甲○○○自應負侵權行為損害賠償責任，堪以認定。
（二）原告得請求之損害賠償金額究為若干？
    (一)原告甲○○○得請求之金額：
    1.次按「因故意或過失不法侵害他人之身體或健康者，對於
      被害人因此喪失或減少勞動能力或增加生活上之需要時，
      應負損害賠償責任」、「不法侵害他人之身體、健康、名
      譽、自由、信用、隱私、貞操，或不法侵害其他人格法益
      而情節重大者，被害人雖非財產上之損害，亦得請求賠償
      相當之金額」，民法第193條第1項、第195條第1項亦有明
      文。
    2.茲就原告甲○○○請求給付之金額分別審核如下：
      (1)增加生活之需要部分：
        醫療及救護車費用部分：查原告甲○○○提出長庚紀
          念醫院、義大醫院、行政院衛生署台南醫院、愛生救
          護車有限公司及福星救護車有限公司收費收據影本共
          計21紙附於本院卷為憑，經本院核算為28,685元，惟
          原告甲○○○僅請求28,679元（不包括被告先前代墊
          之11,843元），復為被告所不爭，應予准許。
        醫藥用品費用部分：查原告甲○○○主張支出醫藥費
          用35,632元，據其提出收據影本31紙附於本院卷為憑
          ，亦為被告所不爭，應予准許。
        看護費用部分：按「因身體或健康受不法侵害，需人
          長期看護，就將來應支付之看護費，係屬增加生活上
          需要之費用，加害人即應予以賠償（最高法院88年度
          台上字第1771號判決參照）。查原告甲○○○因本件
          車禍受有頭部外傷併硬腦膜下出血、水腦症，經治療
          後仍因中樞神經損傷而遺留障礙有肢體偏癱無法獨立
          行動、失語症等傷害，致無法處理自己事務，業經臺
          灣臺南地方法院以94年度禁字第32號民事裁定宣告禁
          治產，足證原告甲○○○主張之看護費用自屬增加生
          活需要之費用。
          A.就已支出看護費用部分，原告甲○○○主張已支出
            看護費用計181,494元，業已提出收據影本10紙附
            於本院卷為憑，復為被告所不爭，此部分應予准許
            。
          B.就將來須支出看護費用部分，查原告甲○○○為西
            元1981年（民國70年）7月24日出生，現年25歲，
            有其RD00000000號外僑居留證影本可稽，且終身需
            受看護照顧，依本件車禍發生時內政部公布之93
            年度臺閩地區簡易生命表，女性25歲平均餘命為餘
            命56.62年，原告甲○○○主張其平均餘命有50年
            ，尚屬合理。另按看護費用之一般行情為一日2,00
            0元計算，每月為60,000元，縱為外籍看護，每月
            費用亦須20,722元（包括月薪15,840元、就業安定
            費2,000元、健保費770元及假日加班2,112元）。
            原告甲○○○主張每月10,000元，每年為120,000
            元，本院審酌原告甲○○○目前居住於越南物價較
            本國為低，認其此部分之主張，尚屬合理。按照每
            年120,000元計算，再依50年之霍夫曼計算式扣除
            中間利息後，可知原告甲○○○可得請求之將來終
            身看護之費用，合計為3,049,947元【計算式為：[
            120000x25.00000000（此為應受扶養50年之霍夫曼
            係數）]=3,049,947（小數點以下四捨五入）】，
            原告甲○○○僅請求2,964,233元，未逾此範圍，
            尚屬合理，且為被告所不爭，應予准許。
          C.以上二項看護費用（包含已支出及將來支出）合計
            3,145,727元。
      (2)喪失勞動能力部分：原告甲○○○在車禍前係有工作能
        力之人，此有其93年度之綜合所得資料清單乙紙可憑，
        堪信為真。查原告甲○○○70年7月24日出生，於93年
        12月29日發生本件車禍致喪失勞動能力，以60歲為退休
        年齡，尚有約36年又5月之工作能力，惟原告甲○○○
        僅請求35年之工作損失，本院衡情以其起訴時之基本工
        資額每月15,840元計算，每年為190,080元，共35年，
        依霍夫曼計算式扣除中間利息後，可知原告甲○○○可
        得請求之工作損失，合計為3,906,869【計算式為：190
        080x20.00000000（此為應受扶養35年之霍夫曼係數）
        =3,906,869（小數點以下四捨五入）】，原告甲○○○
        僅請求3,785,909元，未逾此範圍，尚屬合理，並為被
        告所不爭，應予准許。
      (3)精神慰撫金部分：按「關於非財產上之損害，加害人雖
        亦負賠償責任，但以相當之金額為限，民法第195條第
        1項定有明文，所謂相當，自應以實際加害情形與其名
        譽影響是否重大，及被害者之身分地位與加害人經濟狀
        況等關係定之。」（最高法院47年台上字第1221號判例
        參酌）。查原告甲○○○因本件車禍之發生，雖經治療
        後仍因中樞神經損傷而遺留障礙有肢體偏癱無法獨立行
        動，須終身臥床，無法從事任何工作、且又有失語症等
        情，任何人處此情況都會精神上痛苦不堪，原告甲○○
        ○主張於精神上受有極大痛苦，堪予採信。又據本院依
        職權調查兩造之財產狀況，原告甲○○○93年度之綜合
        所得為薪資一筆145,023元，無其他財產；被告名下有
        1995年份小汽車1輛，93、94年度無所得資料。以上有
        被告之稅務電子閘門財產所得調卷明細表一份、財政部
        台灣省南區國稅局佳里稽徵所檢送本院之原告甲○○○
        財產歸屬資料清單與綜合所得稅各類所得資料清單附本
        院卷足憑，並為兩造所不爭。另查原告甲○○○的學歷
        在越南的文憑大約我國的小學畢業程度。被告學歷為高
        職畢業，發生車禍當時在服飾店工作，車禍之後失業，
        還沒有找到工作，生有兩位小孩一男一女，女的12歲、
        男的9歲，離婚後小孩都歸男方撫養，業為兩造所自承
        ，並有被告提出之離婚協議書、戶籍謄本各一紙附卷為
        憑。本院斟酌兩造之身份、地位、經濟能力及原告甲○
        ○○因此遭受精神上痛苦之程度等一切情狀，應認原告
        甲○○○請求之精神慰撫金以1,500,000元為適當，逾
        此部分之請求為無理由，不應准許。
    3.綜上，原告甲○○○因本件車禍致其增加醫療費、救護車
      、醫藥用品費用、看護費用等生活上需要之支出，喪失勞
      動能力減少收入及精神慰撫金，所受損害金額共計為8,49
      5,947元（28,679+35,632+3,145,727+3,785,909+1,500,0
      00），逾此部分之請求為無理由，應予駁回。
    (二)原告丙○○得請求之金額：
    1.按「不法侵害他人之身體、健康、名譽、自由、信用、隱
      私、貞操，或不法侵害其他人格法益而情節重大者，被害
      人雖非財產上之損害，亦得請求賠償相當之金額。其名譽
      被侵害者，並得請求回復名譽之適當處分。」、「前二項
      規定，於不法侵害他人基於父、母、子、女或配偶關係之
      身分法益而情節重大者，準用之。」民法第195條第1、3
      項分別定有明文。另按民法第195條第3項之修正說明略以
      ：「身分法益與人格法益同屬非財產法益，本條第一項僅
      規定被害人得請求人格法益被侵害時，非財產上之損害賠
      償，至身分法益被侵害時，可否請求非財產上之損害賠償
      ？則付闕如。鑑於父母或配偶與本人之關係最為親密，其
      於此種親密關係所生之身分法益被侵害時，其所受精神上
      痛苦最深。為期周延，爰增訂第三項。」故民法第195條
      第3項之身分法益應採廣義說，亦即基於此身分所發生親
      情、倫理或生活互助所繫一切利益均應包含在內（參考孫
      森焱先生著新版民法債編總論第224至225、351至352頁見
      解）。
    2.經查原告丙○○並非為本件車禍之直接被害人，然其妻甲
      ○○○因本件車禍致受重傷，肢體偏癱無法獨立行動，須
      臥床，終身無法從事任何工作，並因此有失語症等重傷害
      。原告甲○○○因本件車禍受重傷致無法處理自己事務，
      業經臺灣臺南地方法院以94年度禁字第32號民事裁定宣告
      禁治產，並由其配偶即原告丙○○為監護人，有如上述。
      揆諸上開說明，原告甲○○○身體健康受侵害而情節重大
      ，原告丙○○因配偶形同植物人，不能像一般家庭過正常
      生活，非但夫妻有名無實，更且家庭破碎，永陷困境，受
      此打擊，身心俱疲，不但需要負擔妻子之費用，尚須獨自
      照顧92年2月20日出生之幼子陳丁豪（據其提出戶籍謄本
      一份為憑），其基於夫妻情分亦同受有精神上莫大之痛苦
      ，情節不可謂不重大，自得請求被告賠償相當之精神慰撫
      金。次查原告丙○○名下無不動產，有1991年份小汽車1
      輛，其93年度有薪資所得1筆、利息所得12筆，共471,80
      0元，94年度有薪資所得1筆、利息所得12筆，共425,953
      元；被告之財產資料則已如上述，此有原告丙○○及被告
      之稅務電子閘門財產所得調卷明細表二份附本院卷足憑，
      並為兩造所不爭。又原告丙○○為高職畢業，在群禾工業
      有限公司製鋁工廠擔任製造工。被告之學經歷及經濟、家
      庭狀況等則如前述。本院審酌兩造之身分、地位、經濟狀
      況，及其他一切情狀，認為被告應賠償原告丙○○精神慰
      撫金以1,000,000元為適當，原告丙○○就此之請求為有
      理由，逾此部分之請求則為無理由。
（三）原告之使用人梅氏嬌鶯應負擔部分過失責任為何？
    (一)按「損害之發生或擴大，被害人與有過失者，法院得減輕
      賠償金額或免除之。」「前二項之規定，於被害人之代理
      人或使用人與有過失者，準用之。」民法第217條第1、3項
      定有明文。此項規定之目的，在謀求加害人與被害人間之
      公平，故在裁判上法院得依職權減輕或免除之，最高法院
      著有85年度台上字第1756號判例可資參照。
    (二)被告主張本件車禍之發生，原告之使用人梅氏嬌鶯無照駕
      駛重機車，梅氏嬌鶯應負擔百分之五十之過失責任等語。
      原告則主張梅氏嬌鶯若與有過失，其過失比例應僅有百分
      之二十，被告仍應負百分之八十之損害賠償責任云云。經
      查：
    1.本件車禍之發生，固係肇因於被告並未遵循閃光紅燈號誌
      之指示，停車再開，且未禮讓行駛於幹道之訴外人梅氏嬌
      鶯所駕駛之機車先行，其就本件車禍之發生，自應負擔主
      要之過失責任，本院95年度交上易字第505號刑事確定判
      決亦同此認定，有如前述。
    2.訴外人梅氏嬌鶯無照駕駛重型機車，並後載原告甲○○○
      ，行經上開街道與建南街之交岔路口時，依據道路交通標
      誌標線號誌設置規則第211條第1項規定其行向為閃光黃燈
      ，表示「警告」，車輛應減速接近，注意安全小心通過，
      且應注意機車行駛時，駕駛人應注意車前狀況，並隨時採
      取必要之安全措施。又依刑事案件偵查卷內附之道路交通
      事故現場圖及道路交通事故調查報告表所示：當時天候晴
      朗、日間自然光線、路面乾燥無缺陷、道路上未有任何障
      礙物、視距良好等情形以觀，客觀上亦無不能注意之情事
      ，訴外人梅氏嬌鶯竟疏於注意車前狀況，減速接近，注意
      安全小心通過，即貿然進入該交岔路口，以致與被告駕駛
      之汽車碰撞，梅氏嬌鶯就本件車禍之發生亦有過失。至於
      單純無照駕駛而肇禍並不當然應負過失責任，惟未取得駕
      駛執照，依道路交通安全規則第50條第1款及道路交通管
      理處罰條例第21條第1項第1款規定，本即不得駕駛車輛，
      詎訴外人梅氏嬌鶯仍無照駕駛，實不可取。
    3.本院審酌本件車禍發生，乃被告駕車未遵循閃光紅燈號誌
      之指示，停車再開，未禮讓行駛於幹道之車輛為肇致本件
      車禍發生之主因，顯應負較重大之責任，審酌肇事雙方過
      失程度，認為被告應負擔十分之七，訴外人梅氏嬌鶯應負
      擔十分之三之過失責任。坐於訴外人梅氏嬌鶯機車後座之
      原告甲○○○，係藉訴外人梅氏嬌鶯駕駛該機車載送，以
      擴大活動範圍，所受損害，依上開法條規定，被告亦可以
      訴外人梅氏嬌鶯之過失責任，對原告等二人主張與有過失
      ，以減輕賠償責任。
    (三)綜上，原告甲○○○之使用人梅氏嬌鶯既應負十分之三之
      過失責任，被告主張與有過失而應減輕其賠償責任，揆諸
      首揭說明，要屬有據。原告甲○○○係本件車禍之直接被
      害人，因其使用人梅氏嬌鶯之過失責任自應減少賠償金額
      十分之三；原告丙○○雖非搭乘梅氏嬌鶯之機車而直接受
      害之人，然其權利仍係基於侵權行為損害賠償之規定而發
      生，自不能不負擔直接被害人之過失責任，亦應有民法第
      217條過失相抵規定之適用。則被告對原告甲○○○所負
      損害賠償金額應依此比例減為5,947,163元，對原告丙○
      ○所負損害賠償金額亦應依此比例減為700,000元。
（四）按保險人依強制汽車責任保險法規定所為之保險給付，視
      為被保險人損害賠償金額之一部分；被保險人受賠償請求
      時，得扣除之，強制汽車責任保險法第32條定有明文。查
      原告甲○○○因本件車禍，業已領取強制汽車責任保險金
      1,400,000元，為兩造所不爭，揆諸前開說明，本件被告
      應賠償原告甲○○○之金額自應扣除該1,400,000元，從
      而原告甲○○○得請求被告賠償之金額為4,547,163元，
      逾此範圍，非有理由，應予駁回。
（五）遲延之債務，以支付金錢為標的者，債權人得請求依法定
      利率計算之遲延利息，民法第233條第1項前段定有明文；
      又按給付無確定期限者，債務人於債權人得請求給付時，
      經其催告而未為給付，自受催告時起，負遲延責任。其經
      債權人起訴，或依督促程序送達支付命令者，與催告有同
      一之效力，民法第229條第2項亦定有明文，是以起訴狀繕
      本之送達代替催告者，債務人雖於受催告之日起即負遲延
      責任，惟法定遲延利息之給付期間，既係以「日」定期間
      ，參諸民法第120條第2項規定，其始日（即催告日）自不
      算入，是債務人所負遲延利息給付義務之起算日，自應自
      起訴狀繕本送達之翌日起算至明。又應付利息之債務，其
      利率未經約定，亦無法律可據者，週年利率為百分之五，
      亦為同法第233條第1項及第203條所明定。查本件原告等
      二人請求被告賠償之金額，並未定有給付之期限，則原告
      等二人請求自起訴狀繕本送達被告翌日即自95年11月10日
      起至清償日止，按週年利率百分之五計算之利息，並未逾
      上開規定之範圍，自無不合，應予准許。
（五）原告甲○○○、丙○○本於侵權行為損害賠償之法律關係
      ，請求被告給付，就原告甲○○○請求於4,547,163元，
      原告丙○○於700,000元，及均自95年11月10日起至清償
      日止，按年息百分之五計算之利息之範圍內，為有理由，
      應予准許。逾此之請求，則屬無據，應予駁回。又兩造陳
      明願供擔保請求准予宣告假執行及免為假執行，經核原告
      勝訴部分並無不合，爰分別酌定相當之擔保金額准許之，
      至於原告敗訴部分，其假執行之聲請，已失附麗，應予駁
      回。
六、據上論結：本件原告之訴，為一部有理由，一部無理由，依
    民事訴訟法第79條、第85條第1項前段、第390條第2項、第
    392條，判決如主文。
中　　華　　民　　國　　96　　年　　7 　　月　　10　　日
                  民事第一庭    審判長法　官  林金村
                                      法　官　胡景彬
                                      法　官　張世展
上為正本係照原本作成。
被告如對本判決上訴，須於判決送達後20日內向本院提出上訴狀
，未表明上訴理由者，應於上訴後20日內，向本院提出理由書（
須附繕本）。依法須繳納裁判費並應委任律師為訴訟代理人，始
得上訴。
原告上訴所得利益須超過150萬元；如對本判決上訴，須於判決
送達後20日內向本院提出上訴狀，未表明上訴理由者，應於上訴
後20日內，向本院提出理由書（須附繕本）。依法須繳納裁判費
並應委任律師為訴訟代理人，始得上訴。
中　　華　　民　　國　　96　　年　　7 　　月　　10　　日
                                      書記官  李淑華
【附記】
民事訴訟法第466條之1：
(1)對於第二審判決上訴，上訴人應委任律師為訴訟代理人。但上
  訴人或其法定代理人具有律師資格者，不在此限。
(2)上訴人之配偶、三親等內之血親、二親等內之姻親，或上訴人
  為法人、中央或地方機關時，其所屬專任人員具有律師資格並
  經法院認為適當者，亦得為第三審訴訟代理人。
民事訴訟法第466條之2：
  上訴人無資力委任訴訟代理人者，得依訴訟救助之規定，聲請
  第三審法院為之選任律師為其訴訟代理人。
